【裁判字號】    98,上易,63
【裁判日期】    980522
【裁判案由】    竊盜
【裁判全文】
臺灣高等法院花蓮分院刑事判決          98年度上易字第63號
上  訴  人  臺灣花蓮地方法院檢察署檢察官
被      告  甲○○
            丙○○
                    （現因另案於臺灣花蓮看守所羈押中）
上列上訴人因被告等竊盜案件，不服臺灣花蓮地方法院97年度易
字第489號中華民國98年3月11日第一審判決（起訴案號：臺灣花
蓮地方法院檢察署97年度偵字第4654號），提起上訴，本院判決
如下：
    主  文
上訴駁回。
    理  由
一、本案經本院審理結果，認第一審判決對被告甲○○、丙○○
    為無罪之諭知，核無不當，應予維持，並引用第一審判決書
    記載之證據及理由（如附件）。
二、檢察官上訴意旨略以：
（一）被告甲○○迭次供稱丙○○告知伊到場拍照，要將玫塊石
      變賣所得寄給「清華」之人，而被告丙○○於偵訊中供稱
      僅至現場割草云云，顯然被告2人對到場目的之供述不符
      。且被告丙○○於警詢時稱因馮聖明告知清華與其在同監
      ，清華經濟困難，故委託馮聖明出監後幫其處理玫瑰石，
      將賣掉錢寄給清華等語，則被告丙○○或供稱受僱他人至
      現場割草，又改稱受託處理變賣玫瑰石云云，供詞前後矛
      盾，若其等確獲授權處理變賣玫瑰石，理應事先向在場之
      乙○○表明來意，始進行變賣玫瑰石以杜爭議，豈料渠等
      捨此不為，逕行篩選並將之裝袋欲離開現場，對證人乙○○之質問又支吾其詞，無法自圓其說，顯見渠等應係臨訟
      脫罪之詞，不足採信。
（二）被告丙○○供稱要將前開玫瑰石變賣再將錢寄予「清華」
      之人，惟「清華」之人究係何人？現監禁何處？何以在監
      卻有經濟困難之問題？又縱有變賣所得寄往何處？由何「
      清華」之人收受？等攸關本件之重要情節，被告2人均一
      無所知，足見被告2人前開辯解不可採。
（三）被告丙○○供稱係受他人之託到場處理玫瑰石云云，惟此
      人之真實年籍、聯絡方式竟均無所悉，顯與常情有違，其
      先於警詢時供稱係「馮聖明」，於偵查中供稱係「洪明」
      ，原審通緝到案時供稱係「洪鴻敏」之人所託，惟委其到
      場之人究係何人，被告丙○○數次供述均有出入，是否確
      有其人存在？且與證人丁○○即綽號「清華」之人所述之
      「洪聖明」是否同一人等，原判決均未說明理由，顯見此
      人應傳訊到場以與到場之人隔離訊問以釐清真相，原審未
      依權調查，其證據之調查顯有疏漏。
（四）就卷內被告等人及證人之陳述，並無所謂「洪明盛」之人
      ，判決書出現此人之記載，並採為有利被告等之認定，顯
      見理由與證據互有矛盾。且被告及證人所稱之人是否同一
      人亦應查證。
三、經查：
（一）被告2人被查獲時所挑選之玫瑰石確為證人乙○○之子即
      綽號「清華」之證人丁○○所有，此業據證人乙○○及丁○○於原審結證綦詳。證人乙○○既對證人丁○○確係「
      清華」，且為被告2人挑選之玫瑰石之所有人部分證述明
      確。而系爭玫瑰石之所有人即證人丁○○亦證稱其在武陵
      外役監執行時，確有委託曾同監執行但較早出監綽號「洪
      明」之洪聖明處理本件之玫瑰石，洪聖明告知找綽號「龍
      文」之人處理，而為其父發現報警查獲，伊確有委託被告
      2人賣系爭其所有之石頭，本件係屬誤會等語，此均核與
      被告2人辯稱之係受綽號「洪明」之託至該處整理綽號「
      清華」之人所有之玫瑰石欲出售之事實相符，則被告2人
      所為並無意圖為自己或第三人不法所有，而竊取他人動產
      之犯意甚明。
（二）且檢察官於原審審理中亦對洪聖明綽號確為「洪明」，係
      居住於證人丁○○所稱之北濱街，亦與警詢筆錄相符，故
      認無傳訊洪聖明之必要，並對證人丁○○之證詞無意見等
      語（見原審卷第140頁），則事後再以「洪明」是否為「
      洪聖明」及丁○○是否確為被告為警查獲時所稱之「清華
      」等等，業於審理中確認之事實不明為據，提起上訴，顯
      不足為據。
（三）本件被告2人為警查獲時，雖辯詞不完全一致，惟此係因
      被告丙○○係直接受洪聖明之託，而被告甲○○則係輾轉
      受被告丙○○之託到場幫忙，故所知有限，惟其2人就並
      無竊盜犯行之供述係屬一致，且既僅係受託前往處理系爭
      玫瑰石，縱當時未能明確知悉委託人之真實姓名資料，惟
      其等確有提供委託人之資料供查證，雖因係綽號，故所查
      之人名有誤，致未能與被告辯解相符，惟如前述，依事後
      證人丁○○之證詞，確有委人幫忙出售系爭玫瑰石之事實
      ，則被告2人所辯當可採信。至其等供述不符或人名有誤
      等等，因係以口頭約定，自有誤差情形，惟均無礙於被告
      2 人並無竊盜犯行之認定。又被告2人為警查獲時，確有
      供稱係受「清華」之人輾轉委託欲變賣玫瑰石，僅未獲得
      證人乙○○之信任，而事後業經查明證人乙○○之子丁○○綽號確為「清華」，顯然被告2人所辯並非臨訟脫罪之
      詞，上訴意旨所述，顯有誤解。
（四）至原審判決書中所載人名或有不同，此顯係誤載，既未影
      響本件認定之事實，亦未因此誤載得以證明被告2人確有
      竊盜犯行，故檢察官所述，均非有理由，其上訴應予駁回
      。
據上論結，應依刑事訴訟法第373條、第368條，判決如主文。
本案經檢察官朱秋菊到庭執行職務。
中    華    民    國    98    年    5     月    22    日
                  刑事庭審判長   法  官  何方興
                                 法  官  林德盛
                                 法  官  王紋瑩
以上正本證明與原本無異。
本件不得上訴。
中    華    民    國    98    年    5     月    22    日
                                 書記官  李芸宜
（附件）
臺灣花蓮地方法院刑事判決               97年度易字第489號
公  訴  人  臺灣花蓮地方法院檢察署檢察官
被      告  甲○○  男  45歲（民國○○年○月○日生）
                    身分證統一編號：Ｚ000000000號
                    住花蓮縣花蓮市○○街214巷34號
            丙○○  男  44歲（民國○○年○○月○○日生）
                    身分證統一編號：Ｚ000000000號
                    住高雄市前金區○○○路118號10樓之4
                    居花蓮縣花蓮市○○路5巷6號
上列被告因竊盜案件，經檢察官提起公訴（97年度偵字第4654號
），本院判決如下：
    主  文
甲○○、丙○○均無罪。
    理  由
一、本件公訴意旨略以：被告甲○○、丙○○共同意圖為自己不
    法所有之犯意聯絡，於民國97年10月1日下午3時許，由甲○○騎乘不詳車牌號碼之機車搭載丙○○至花蓮縣吉安鄉○○
    村○○路○段78號，其2人看到該住宅後方堆放數顆由乙○○
    管領之玫塊原石無人看守，認有機可乘，即挑選中意之玫瑰
    原石6顆（每顆約重3公斤）、玫瑰石切片1面（60公分x30公
    分x3公分），先以清水清洗完畢後，再由甲○○將之裝入攜
    帶之麻袋內，而置於其2 人之實力支配下，適為乙○○發覺
    而報警當場查獲，並扣得上揭玫瑰石。而認被告2 人涉犯刑
    法第320條第1項竊盜嫌云云。
二、按犯罪事實應依證據認定之，無證據不得認定其犯罪事實，
    又不能證明被告犯罪者，應諭知無罪之判決，刑事訴訟法第
    154 條第2 項、第301 條第1 項定有明文。刑事訴訟法上所
    謂認定犯罪事實之證據，係指足以認定被告確有犯罪行為之
    積極證據而言，如未能發現相當證據或證據不足以證明，自
    不能以推測或擬制之方法，以為裁判基礎，最高法院29年上
    字第3105號及40年臺上字第86號分別著有判例；又認定不利
    於被告之事實，須依積極證據，苟積極證據不足為不利被告
    之認定時，即應為有利於被告之認定，更不必有何有利之證
    據，有最高法院30年上字第816 號判例可資參照。且刑事訴
    訟上證明之資料，無論其為直接或間接證據，均須達於通常
    一般之人均不致有所懷疑，而得確信其為真實之程度，始得
    據為有罪之認定，若其關於被告是否犯罪之證明未能達此程
    度，而有合理懷疑之存在，致使無從形成有罪之確信，根據
    「罪證有疑，利於被告」之證據法則即不得遽為不利被告之
    認定，亦有最高法院76年度台上字第4986號判例可稽。又按
    意圖為自己不法之所有，而竊取他人之動產者，為竊盜，刑
    法第320條第1項定有明文。則如經動產之所有人或持有人事
    前同意而取之，則難謂成立竊盜罪。
三、本件公訴人認被告丙○○、甲○○共同涉犯刑法第320條第1
    項竊盜罪，無非係以：(一)被告2 人於警詢、偵查時坦承有至
    上開處所清洗玫塊石，且被告甲○○有將玫瑰石裝入麻袋內
    等語；(二)被害人乙○○於警詢、偵查及本院證述；(三)贓物認
    領保管單、現場照片；為其主要依據。訊據被告丙○○、甲○○堅決否認有何竊盜之犯行，被告丙○○辯稱：是我朋友
    的朋友「清華」在監時要我朋友去現場整理玫瑰石，賣得的
    錢在寄給在監的「清華」等語；被告甲○○則辯稱：是丙○○找我去清洗石頭並照相等語。惟查：
  (一)證人乙○○於警詢、偵查及本院審理時證稱：我住的地方後
    面的玫瑰石是我兒子丁○○的，當天我從屋子旁邊走到後面
    ，從馬路就看到後面有2 個小偷，我就報警，他們說我的小
    孩賣給他們，我有問他們我的小孩在那裏，但他們答不出來
    ，但2 個小偷都有說他們要把石頭洗完後，開車拿去賣等語
    綦詳；且證人乙○○於本院審理時證稱：被偷的玫塊石是我
    兒子丁○○的，丁○○的綽號叫「清華」，我不知道我兒子
    有找人來整理石頭，且要販賣之情事，我兒子並沒有跟我提
    及等語明確；而證人丁○○即證人乙○○之子於本院審理時
    證稱：我的綽號叫「清華」，我在監時，有委託綽號「洪明
    」之洪明盛找人至我家，整理玫塊石出售，後來洪明盛找了
    綽號「龍文」即被告丙○○至我家處理玫塊石及出售事宜，
    因我未將此事告訴我父親乙○○，我父親並不知道此事，所
    以才會於發現被告2 人後報警處理，洪明盛後來有跟我說他
    找的人就是被告2 人等語明確；且被告丙○○於警詢亦自承
    ：是被害人的兒子「清華」之朋友「馮聖明」叫他於出監之
    後先幫忙處理那些玫瑰石，待那些玫瑰石賣掉，再將錢寄過
    去給「清華」等語明確；復被告丙○○於本院審理時亦自承
    ：警詢筆錄記載「馮聖明」要其去處理石頭，是因為不知道
    正確姓名如何書寫，才會讓員警記載成「馮聖明」等語綦詳
    ；且經員警調閱真實姓名為「馮聖明」之口卡片供被告丙○○指認，被告丙○○於警詢時亦明確表示其所述之「馮聖明
    」並非員警所提示口卡片上之「馮聖明」，只知該人綽號叫
    「洪敏」（音譯），不知正確的字如何書寫等情明確。綜上
    所述，足認證人丁○○即本案遭竊玫瑰石之所有人，於渠在
    監服刑時，曾委託綽號「洪明」之洪盛明於出監後至其上揭
    住處整理渠所有之玫瑰石及販賣事宜，而洪盛明委託被告丙○○、甲○○前往上揭處所處理玫瑰石等情至為明確。是被
    告2 人於主觀上並無為自己或第三人不法所有之犯意或共同
    犯意聯絡，而係受本案被竊物之主人丁○○之間接委託，始
    至現場整理並拿取玫瑰石等情至明，是被告2 人所辯，尚足
    採信。足認被告2 人於主觀上並無為自己或第三人不法所有
    之犯意、及客觀上之竊取之行為灼然，則被告2 人之行為與
    竊盜罪之構成要件有間。
  (二)另公訴人所提出之贓物認領保管單1 份，僅能證明該保管單
    上所載之扣案物業經由乙○○領回，並不足以證明被告2 人
    有行竊之情事；且現場查獲照片5 張，亦僅能證明現場狀況
    及被告2 人所拿取之玫塊石置放之位置及樣式，尚不足以證
    明被告2人有行竊之犯行。
四、綜上所述，公訴人所提出之證據，不足為被告有罪之積極證
    明，其指出證明之方法，要無從說服法院以形成被告有罪之
    心證，揆諸前揭法條及判例意旨，既不能證明被告此部分之
    犯罪，自應為被告無罪之諭知。
據上論斷，應依刑事訴訟法第301 條第1 項，判決如主文。
本案經檢察官孫源志到庭執行職務。
中    華    民    國    98    年    3    月    11     日
                  刑事第二庭   法  官  陳月雯
以上正本證明與原本無異。
如不服本判決應於收受送達後10日內向本院提出上訴書狀，並應
敘述具體理由。其未敘述上訴理由者，應於上訴期間屆滿後20日
內向本院補提理由書（均須按他造當事人之人數附繕本）「切勿
逕送上級法院」。告訴人或被害人如對於本判決不服者，應具備
理由請求檢察官上訴，其上訴期間之計算係以檢察官收受判決正
本之日期為準。
中    華    民    國    98    年    3     月    11    日
                                書記官


司法院資訊處製作；財團法人民間司法改革基金會備份。
